【裁判字號】    99,上易,179
【裁判日期】    990422
【裁判案由】    毒品危害防制條例
【裁判全文】
臺灣高等法院臺南分院刑事判決         99年度上易字第179號
上  訴  人  臺灣臺南地方法院檢察署檢察官
被      告  甲○○
上列上訴人因被告違反毒品危害防制條例案件，不服臺灣臺南地
方法院98年度易字第1680號中華民國98年12月29日第一審判決（
聲請簡易處刑案號：臺灣臺南地方法院檢察署98年度營偵字第17
80號），提起上訴，本院判決如下：
    主  文
原判決撤銷，發回臺灣臺南地方法院。
    理  由
一、本件聲請簡易判決處刑意旨略以：被告甲○○明知甲基安非
    他命為毒品危害防制條例列管之第二級毒品，竟於民國98年
    9月7日前某日時，在不詳地點，向一名綽號「芳仔」真實姓
    名年籍不詳之成年男子，以不詳代價，取得第二級毒品甲基
    安非他命1小包（淨重0.07公克）而持有之，嗣於98年9月7
    日，因另案入臺灣臺南監獄臺南分監執行，於新收容人入所
    交付金錢保管時，為戒護科執行人員發現夾帶上述毒品，而
    查知上情，因認被告涉犯毒品危害防制條例第11條第2項之
    持有第二級毒品罪嫌。
二、原判決意旨略以：被告於98年9月7日因另案入監執行時，為
    監所人員發現所持有鈔票中夾有白色晶體1小包，經送驗結
    果確屬第二級毒品甲基安非他命等情，為被告自承不諱，並
    有法務部調查局98年9月21日調科壹字第09800490670號鑑定
    書1份在卷可稽。惟被告於接受監所人員訪談時即表示：伊
    有施用甲基安非他命之習慣，大約於入所前1星期，曾被台
    南縣警察局善化分局員警攔檢並採尿檢驗，此包毒品可能是
    當時放在身上而渾然不知，並非故意夾帶入所等語；且被告
    於原審亦辯稱：本件起訴之毒品，應係入監執行前1星期為
    警查獲驗尿該次施用毒品後所剩餘。而被告前於98年8月28
    日，遭台南縣警察局善化分局員警攔檢查察贓車，同時獲其
    同意採尿送驗結果，呈甲基安非他命陽性反應，嗣經檢察官
    以98年度毒偵字第1942號聲請簡易判決處刑，經原審法院以
    98年度簡字第2335號判處有期徒刑3月確定等情，業經調取
    上開卷宗核閱無訛，足認被告上開所辯，應屬有據，且依現
    有卷證資料，亦無證據顯示被告本案持有毒品，係前案施用
    毒品遭查獲後另行起意所為，本於罪疑為輕之法理，自應為
    有利於被告之認定，是被告持有第二級毒品甲基安非他命之
    行為，應為施用毒品之高度行為所吸收，被告所犯較低度且
    被吸收之持有第二級毒品罪，自不得與較高度之施用第二級
    毒品罪割裂單獨論罪科刑，檢察官另就被告持有毒品部分向
    本院聲請簡易判決處刑，其起訴之程序即屬違背規定，而改
    依通常程序審理，並不經言詞辯論，逕為不受理之諭知，固
    非無見。
三、按第二審法院認為上訴有理由，或上訴雖無理由，而原判決
    不當或違法者，應將原審判決經上訴之部分撤銷，就該案件
    自為判決，但因原審判決諭知管轄錯誤、免訴、不受理係不
    當而撤銷之者，得以判決將該案件發回原審法院；又對於原
    審諭知管轄錯誤、免訴、不受理之判決上訴時，第二審認為
    有理由而發回該案件之判決，得不經言詞辯論為之，刑事訴
    訟法第369條第1項及第372條分別定有明文。經查：原判決
    採信被告之說詞，認本案之毒品應係被告入監執行前1星期
    為警查獲驗尿該次施用毒品後所剩餘，可能是當時放在身上
    而渾然不知，並非故意夾帶入所等情；惟被告於本院審理中
    ，已自承其為警查獲時，警方曾搜索，嗣移送地方法院檢察
    署，有搜身等情，則被告為警查獲時，既經警方搜索，復移
    送檢察署，亦曾經搜身，則被告所辯「可能是當時放在身上
    而渾然不知」云云，是否屬實？已非無疑。再者，依臺灣臺
    南看守所簽呈中所載：「98年9月7日‥‥袋中物品係陳犯入
    所檢身時，被管理員‥‥查獲」，則被告因另案入臺灣臺南
    監獄臺南分監執行時，究竟當時是何情況下而查獲該包毒品
    ，此與被告所辯是否可信？自有查證之必要。再者，縱認被
    告持有該包毒品，應為被告施用毒品之高度行為所吸收，則
    被告施用毒品之犯行，有無經判決確定？此與本案究應諭知
    免訴或不受理至有關係，原審未經詳查，逕行判決諭知本件
    公訴不受理，容有未洽，檢察官執此提起上訴，非無理由，
    自應由本院將原判決撤銷，發回原審法院，並不經言詞辯論
    為之。
據上論斷，應依刑事訴訟法第369條第1項但書、第372條，判決
如主文。
中    華    民    國    99    年    4     月    22    日
                  刑事第五庭    審判長法  官  楊明章
                                      法  官  蔡美美
                                      法  官  趙文淵
以上正本證明與原本無異。
不得上訴。
                                      書記官  呂宬樂
中    華    民    國    99    年    4     月    22    日

司法院資訊處製作；財團法人民間司法改革基金會備份。
